最高法院刑事判決　　　　　　九十六年度台上字第一四六一號
上　訴　人　甲○○（原名蔡明春）
上列上訴人因違反毒品危害防制條例案件，不服台灣高等法院高
雄分院中華民國九十五年十二月二十日第二審判決（九十五年度
上訴字第一０八九號，起訴案號：台灣高雄地方法院檢察署九十
四年度核退偵字第二四號），提起上訴，本院判決如下：
    主  文
上訴駁回。
    理  由
一、販賣第一級毒品罪部分：
按刑事訴訟法第三百七十七條規定：上訴於第三審法院，非以判
決違背法令為理由，不得為之。是提起第三審上訴，應以原判決
違背法令為理由，係屬法定要件。且必須依據卷內資料為具體之
指摘，並足據以辨認原判決已具備違背法令之形式，始屬相當。
本件原判決認定：上訴人甲○○（原名蔡明春）及黃珣瑄（原名
黃瑞雲，另案審理中）均明知海洛因為毒品危害防制條例所列之
第一級毒品，不得販賣，竟共同基於意圖營利，販賣第一級毒品
海洛因之犯意聯絡，於民國九十三年十一月六日上午十一時許，
李仲季先以公共電話與上訴人約妥由李仲季以盜刷他人信用卡購
得之行動電話一支，折抵新台幣（下同）五千元代價，向上訴人
購買海洛因一小包，並由李仲季親自持前開行動電話至上訴人位
於高雄縣鳳山市○○○路五十巷一號租屋處交易。嗣上訴人因故
外出，乃將上情告知黃珣瑄，並由黃珣瑄於同日中午十二時許，
在上址將上訴人交付裝有海洛因一小包之信封，轉交予李仲季。
李仲季購得該小包海洛因後，旋因騎乘贓車為警攔查，自其身上
扣得上開其甫購得之海洛因一小包，再循線至上訴人上址租屋處
查扣前揭販賣所得之行動電話一支及上訴人所有之海洛因五小包
、甲基安非他命二包，暨王志偉（另經判決無罪）所有之安非他
命殘渣袋等物等情。係以上訴人對李仲季於九十三年十一月六日
十一時許，曾以電話聯絡至其租屋處交付行動電話事宜，其於出
門前將上情告知黃珣瑄，並將一個信封交由黃珣瑄轉交李仲季；
及警方在上址房間內查獲之海洛因五小包暨甲基安非他命二包為
其所有之事實，均坦承不諱。且上揭事實，業據證人李仲季於偵
查中及第一審九十五年二月二十二日審理中、證人黃珣瑄於偵查
及第一審審理時、證人王志偉、警員呂峰嘉於審理中分別結證綦
詳。復有李仲季購得之海洛因一小包、上訴人所有之海洛因五小
包及販賣所得之行動電話一支扣案為憑。其中李仲季購得之海洛
因一小包及上訴人所有之海洛因五小包，經送法務部調查局鑑驗
結果，均含第一級毒品海洛因之成分，有法務部調查局九十三年
十一月三十日調科壹字第二二００一八六六九、0000000
00號鑑定通知書各一紙，存卷足資佐證。又敘明毒品海洛因物
稀價昂，且為政府嚴予查緝之物，而扣案之行動電話在客觀上亦
屬具有相當價值之財物，上訴人顯係意圖營利而為販賣甚明。因
認上訴人犯行事證明確，乃維持第一審論處上訴人共同販賣第一
級毒品罪刑部分之判決，駁回上訴人在第二審之上訴。已詳敘其
所憑之證據及認定之理由。而以上訴人於原審雖否認有販賣第一
級毒品海洛因之犯行，辯稱：案發當日係李仲季以五千元之代價
，將扣案手機賣給伊，伊乃將五千元現金裝入信封袋，囑黃珣瑄
轉交李仲季，該信封袋內所裝之物，並非海洛因等語。核與證人
李仲季、黃珣瑄、王志偉證述情節不合。觀諸證人李仲季於偵查
中證稱：（九十三年）十一月六日中午十一點多，我和甲○○（
即蔡明春）聯絡，他要我到他家直接敲門，將手機交給裡面的人
，他們就會交給我（第一級）毒品，毒品是放在信封裡面，手機
我是交給王志偉，毒品是黃珣瑄（原名黃瑞雲）交給我的等語。
繼證稱：剛買就被查獲了，在海洋路以手機向蔡明春（即甲○○
）買的，在警局不知此人的名字，當時警察有拿王志偉、黃瑞雲
（即黃珣瑄）及蔡明春三人身分證影本給我看，我當時有指認甲
○○（即蔡明春）……，我交保出去後，蔡明春有跟我聯絡問我
為何要害他們等語。復於第一審審理中證稱：我去鳳山海洋一路
五十巷一號向一個叫蔡明春的人拿毒品海洛因。（九十三年十一
月六日）被抓的這一次夾鏈袋外面還用信封裝著，……查獲的這
次，我是先用公用電話打電話給蔡明春的手機，……然後就約在
被查獲地點交易，這一次是用手機去換的。因為蔡明春之前跟我
說他有事不在，他會叫別人拿信封袋給我。當時是我拿手機給王
志偉，毒品是黃瑞雲拿給我的等語明確。且經原審當庭勘驗證人
黃瑞雲（即黃珣瑄）於九十四年七月二十九日檢察官偵訊錄影帶
結果，其證稱：蔡明春早上（九十三年十一月六日）十一時左右
，要出門時拿一個信封袋交給我，交待說有人會拿手機過來，要
我交那個信封袋給他，他（李仲季）手機是交給王志偉，裝有毒
品的信封是我交給李仲季等語。是上訴人顯先經由電話與李仲季
談妥，由李仲季以手機向上訴人購買毒品海洛因後，再將裝有毒
品海洛因之信封交由黃珣瑄轉交李仲季無訛，認上訴人所辯，尚
無足採。並述明證人李仲季雖於警詢陳稱：「從我身上查扣之海
洛因，是向王志偉所購買」；暨其於第一審九十五年五月十日審
理固另結證稱：「被警查獲的（第一級）毒品是向一個大約十幾
歲叫做『凱仔』的人買的」等語，然此部分所述與其前揭證詞及
證人黃珣瑄、呂峰嘉之證言，俱相歧異，其所述是否屬實，誠有
疑義。況李仲季於供出毒品係購自上訴人等人並經交保後，上訴
人即曾以電話質問李仲季等情，業如前述，足徵證人李仲季此部
分證言，亦不足資為上訴人有利之判斷。已於判決理由內詳予指
駁及說明。從形式上觀察，原判決並無認定事實不依證據等違法
情事存在。上訴人上訴意旨略以：(一)原判決事實認定，李仲季係
以行動電話一支折抵五千元代價，向上訴人購買海洛因一小包等
詞。然於理由並未敘明上開認定所憑之證據。且其事實與理由，
就上訴人外出時，究係將轉交海洛因事宜交代黃珣瑄一人？抑或
交代黃珣瑄及王志偉二人，所述不一，尚有未合。(二)王志偉於警
詢曾陳稱伊與李仲季交易毒品，此部分如何不足採為有利上訴人
之認定，原判決未予說明，尚乏依據。(三)原判決事實認定「行動
電話一支折抵五千元代價」，於理由欄則泛稱「具相當價值」、
「僅價值數千元」，用語未盡一致。且該行動電話係李仲季盜刷
他人信用卡所購得，原判決就李仲季刷卡之日期、金額、行動電
話價值未予調查認定，併有未洽。(四)原判決漏未明確認定李仲季
自黃珣瑄處收取何物？且李仲季於警詢供稱：注射針筒一支為其
施用毒品之器具等語，原判決就該支注射針筒，應如何處置，未
予敘明，嫌有未當云云。惟按證據之取捨及事實之認定，均為事
實審法院之職權，茍其採證認事並未違背證據法則、經驗法則或
論理法則，自不得任意指為違法。經核原判決已說明其就案內所
有證據，本於調查所得心證，分別定其取捨，而憑以認定上訴人
有為本件販賣第一級毒品罪行之依據及理由，其理由中業就上訴
意旨(一)(二)部分為綜合認定，並作整體性之指駁，已如前述，難謂
有理由不備或查證未盡情事。至上訴意旨其餘所指，或為單純事
實上之爭執，或對與待證事實無關之枝節問題任意爭辯，尚不影
響於全案情節及判決本旨，自不得遽指為違法。綜上，上訴意旨
所執以指摘事項，係對原判決已說明論斷之事項，專憑己見，任
意爭論，並非依據卷證資料具體指摘原判決就販賣第一級毒品罪
部分認事、採證有何違背法令，不足據以辨認原判決關於販賣第
一級毒品罪部分，已具備違背法律上程式，應予駁回。至上訴人
行為後，刑法部分條文已於九十四年二月二日修正公布，並自九
十五年七月一日起施行，其中販賣第一級毒品罪法定本刑中關於
得併科罰金刑最低額部分，依修正後刑法第三十三條第五款規定
為「罰金：新台幣一千元以上，以百元計算之」，較舊法所定罰
金最低額為「銀元一元以上」為重。又修正前刑法第五十一條第
五款規定：「宣告多數有期徒刑者，於各刑中之最長期以上，各
刑合併之刑期以下，定其刑期。但不得逾『二十年』。」，亦修
正為：「宣告多數有期徒刑者，於各刑中之最長期以上，各刑合
併之刑期以下，定其刑期。但不得逾『三十年』。」。經比較新
舊法之結果，應依刑法第二條第一項前段規定，均適用有利於上
訴人之修正前刑法。原判決既係適用有利於上訴人之行為時法，
雖未為上述之比較說明，但此疏誤顯然於判決無影響，併此敘明
。
二、持有第二級毒品罪部分：
按刑事訴訟法第三百七十六條所列各罪之案件，經第二審判決者
，不得上訴於第三審法院，法有明文。查上訴人不服原判決，於
九十六年一月四日提起第三審上訴，其中上訴人所犯毒品危害防
制條例第十一條第二項持有第二級毒品罪部分，其法定本刑為二
年以下有期徒刑之案件，經原判決依同條例第十一條第四項加重
結果，其最重本刑仍為三年以下有期徒刑，核屬刑事訴訟法第三
百七十六條第一款之案件，依首開說明，既經第二審判決，自不
得上訴於第三審法院。上訴人對於原判決依法不得上訴之持有第
二級毒品罪部分提起上訴，顯為法所不許，應予駁回。
據上論結，應依刑事訴訟法第三百九十五條前段，判決如主文。
中　　華　　民　　國　九十六　年　  三 　 月  二十二　日
                      最高法院刑事第十二庭
                          審判長法官  池　啟　明
                                法官  王　居　財
                                法官  郭　毓　洲
                                法官  韓　金　秀
                                法官  黃　梅　月
      本件正本證明與原本無異
                                      書  記  官
中　　華　　民　　國　九十六　年　  三 　 月  二十七　日
                                                    ｍ
